臺灣新竹地方法院刑事判決　　　　　　　 95年度易字第561號
　　公　訴　人　臺灣新竹地方法院檢察署檢察官
　　被　　　告　丙○○
　　　　　　　　丁○○
上列被告因竊盜等案件，經檢察官提起公訴（95年度偵字第4610
號），本院判決如下：
    主  文
丙○○共同無故侵入他人住宅，累犯，處拘役伍拾玖日，如易科
罰金，以新臺幣壹仟元折算壹日。
丁○○共同無故侵入他人住宅，處拘役伍拾日，如易科罰金，以
新臺幣壹仟元折算壹日。又竊盜，處有期徒刑月，如易科罰金
，以新臺幣壹仟元折算壹日。
丙○○被訴竊盜部分，無罪。
    事  實
一、丙○○前於民國87年間，因偽造文書案件，經本院竹北簡易
    庭以87年度竹北簡字第316號判處有期徒刑3月、諭知易科罰
    金折算標準，經本院於89年5月5日以89年度簡上字第28號駁
    回上訴確定，並於92年3月7日易科罰金執行完畢。
二、丙○○於95年7月14日下午5時10分許，駕駛車號SA-5589號
    自小客車搭載丁○○，共同前往甲○○位於新竹縣新豐鄉中
    崙村164號之住宅前，經丙○○呼喚甲○○別名「阿鑽」而
    無人回應，2人竟基於侵入他人住宅之犯意聯絡，均未經許
    可，共同侵入甲○○之上開住宅內。而丁○○另基於意圖為
    自己不法所有之竊盜犯意，竊取該住宅主臥室內、甲○○所
    有之毛毯1條、衣物數件、蛋糕刀1把、衛生紙數包、藝術品
    等物，得手後，放置上開車號SA-5589號自小客車後座，等
    候丙○○如廁結束，2人搭乘上開自小客車駛離現場。嗣於
    同日下午5時30分許，上開自小客車在新竹縣新豐鄉中崙村2
    鄰53號前產業道路發生車禍，經警據報前往處理，丙○○與
    丁○○拒絕坐上救護車就醫，為警查知丁○○另案通緝中，
    並在上開自小客車後座起獲甲○○遭竊之毛毯1條、衣物數
    件、蛋糕刀1把、衛生紙數包、藝術品（均經領回），始查
    獲上情。
三、案經新竹縣警察局竹北分局報請及甲○○訴請臺灣新竹地方
    法院檢察署檢察官偵查起訴。
    理  由
甲、證據能力爭執
    公訴人爭執被告提出之博民診所於95年11月8日出具之診斷
    證明書、照片2幀（見本院卷第33、34頁）均無證據能力，
    經查：(1)博民診所於95年11月8日出具之診斷證明書（見本
    院卷第33頁），因屬診治醫師於業務上製作之證明文書，公
    訴人並未釋明有何顯不可信之情況，依刑事訴訟法第159條
    之4第2款規定，具有證據能力。(2)被告提出之照片2幀（見
    本院卷第34頁），為被告片面所拍攝，無從查知拍攝時間、
    拍攝地點為何，非屬刑事訴訟法第159條之4各款得為證據之
    範圍，不具證據能力。
乙、有罪部分
一、(1)訊據被告丙○○矢口否認無故侵入住宅犯行，辯稱：我常
    常去朋友甲○○的家，95年7月14日傍晚5點多，我是剛好要
    祭拜我大哥，經過他家，我有喝一些維士比，我想要借廁所
    ，我去的時候大門都開開的，我進門時有喊「阿鑽」，但沒
    有人回應，我就直接到廁所，我與甲○○是老朋友、老交情
    ，我不是無故侵入住宅等語。(2)訊據被告丁○○矢口否認無
    故侵入住宅、竊盜等犯行，辯稱：我有到告訴人甲○○的家
    ，我是跟著丙○○進去找朋友，進去以後，我看到裡面很亂
    ，我朋友丙○○在廁所，我看到那麼亂，以為沒有人住，看
    到衣服丟在地上很可惜，就拿了幾件走，我沒有拿金戒指及
    現金新臺幣（下同）14多萬元等語。
二、經查：
（一）告訴人甲○○與其子乙○○同住新竹縣新豐鄉中崙村164
      號，該處於95年7月14日下午5時許遭竊，嗣於被告2人所
      搭乘之車號SA-5589號自小客車內起獲遭竊之毛毯1條、衣
      物數件、蛋糕刀1把、衛生紙數包、藝術品等事實，業據
      證人即告訴人甲○○於本院審理中證述綦詳（見本院卷第
      54、55、58頁），核與證人乙○○於本院審理中證述相符
      （見本院卷第74頁），並經證人即警員戊○○於本院審理
      中證述：在車號SA-5589號自小客車內起獲遭竊之毛毯1條
      、衣物數件、蛋糕刀1把、衛生紙數包、藝術品等語在卷
      可參（見本院卷第86至89頁），且有贓物認領保管單1紙
      附卷可稽（見偵字第4610號偵查卷第26頁），是認證人即
      告訴人就此部分之證述內容，應足採信。
（二）另被告2人進入新竹縣新豐鄉中崙村164號之時間，被告2
      人、告訴人及證人乙○○歷次所述有所差異，本院依據新
      竹縣消防局救護紀錄表所載出勤通知時間為當日下午5時
      34分、5時40分（見本院卷第106、107頁），可知車禍發
      生在上開時間點之前不久，另據證人戊○○證述新竹縣新
      豐鄉中崙村164號到達車禍發生地點車程約10分鐘等情（
      見本院卷第90頁）及被告2人供承停留新竹縣新豐鄉中崙
      村164號時間約5至10分鐘，足以推算出被告2人進入新竹
      縣新豐鄉中崙村164號之時間，係在95年7月14日下午5時
      10分許，併此敘明。
（三）而被告2人於95年7月14日下午5、6時許，確實有進入告訴
      人所居住之新竹縣新豐鄉中崙村164號之事實，業據被告2
      人於準備程序供承為不爭執事項，嗣於本院審理中亦不否
      認未經許可侵入告訴人住宅之事實。參以告訴人與其子乙○○均不在家，可見被告2人未經告訴人或其子乙○○之
      許可而侵入住宅，應堪認定。至被告2人以前詞置辯，然
      告訴人既於偵訊中提出侵入住宅罪之告訴，可認告訴人主
      觀上認為其居家安寧遭受侵害，被告2人自不得以老友交
      情作為侵入告訴人住宅之正當理由，所辯無足採信。
（四）又被告丁○○於95年7月14日下午5時10分至下午5時30分
      間之某時，在告訴人位於新竹縣新豐鄉中崙村164號住宅
      主臥室內、拿取告訴人所有之毛毯1條、衣物數件、蛋糕
      刀1 把、衛生紙數包、藝術品等物，得手後，放置上開車
      號SA-5589號自小客車後座，嗣經警起獲上開贓物等事實
      ，業據被告丁○○於準備程序供承為不爭執事項，嗣於本
      院審理中亦不否認拿取上開贓物之事實。參以告訴人與其
      子乙○○確仍居住該處，且被告丙○○於本院準備程序中
      供述：丁○○說「房間為何這麼亂有無人居住」，我說「
      有」，我上完廁所後，我就看房間一下，房間的燈是亮的
      等語在卷可憑（見本院卷第27頁），足見被告丁○○已經
      知悉該處有人居住，竟仍拿取主臥室內之毛毯1條、衣物
      數件、蛋糕刀1把、衛生紙數包、藝術品等物，可認被告
      丁○○主觀上有為自己不法所有之竊盜犯意，並有竊盜之
      客觀行為，洵堪認定。至被告丁○○所辯：我看到那麼亂
      ，以為沒有人住，看到衣服丟在地上很可惜，就拿了幾件
      走等語，應係事後卸責之詞，無足採信，
（五）告訴人指訴：被告2人破壞住宅大門，竊取金戒指1個、現
      金14萬5千元等情，均據被告2人否認在卷，經查：
    １、告訴人住宅大門遭破壞一節，業據證人即告訴人於本院
        審理中證述歷歷（見本院卷第56、57、59頁），核與證
        人乙○○於本院審理中證述相符（見本院卷第71、72、
        76、77頁），並經證人戊○○於本院審理中證述：大門
        有被撬開的痕跡等語在卷可憑（見本院卷第92頁），復
        有告訴人於偵查中提出之照片4幀在卷可證（見同上偵
        查卷第68、69頁），堪認屬實。
    ２、證人乙○○於本院審理中證述：我有目擊住家遭竊。是
        在下午5點多，我站在離我住家還有100公尺的地方，看
        到1輛車停在我家門口，是1輛紅色的一般轎車，車子款
        式不知道。有看到準備上車的兩個人，1個是紅色上衣
        、黑色的褲子的人坐在副駕駛座，另1位白色上衣坐在
        駕駛座上，穿的褲子我不記得，我沒有看清楚上車的2
        人長相，因我看到的時候，只有一瞬間車子很快就開走
        。我直接回家，看到家裡主臥室被翻箱倒櫃。當日到警
        局時沒有看到停車在我家的那2人，只有認出衣服，沒
        有看到人，是與紅色上衣、黑色褲子的竊賊穿類似衣服
        的人，但是不確定是那2人。當時我不敢確定，是後來
        去認車，車子是紅色的，與我當日所見的車子顏色差不
        多。在警局有看到1部紅色的小客車，與我家門口的紅
        色小客車顏色相同，但是無法確定是同1部車等語（見
        本院卷第69至71、75至76頁）。嗣經審判長就證人前後
        不符部分為補充訊問，另據證人乙○○證稱：「（審判
        長問：你剛剛說你在警局只能確定說車子顏色是紅色，
        車型、車款不確定，為何你在警詢會說車型是對的？）
        警察問太快，我沒有聽清楚。我今日所言較實在」、「
        （審判長問：你在警詢究竟有無指認被告丁○○就是你
        所看到的那個穿紅衣黑褲之人？）我只有指認丁○○穿
        的紅衣黑褲跟我看到的衣服褲子顏色一樣，我沒有認面
        孔」、「（審判長問：為何偵查檢察官問你，在警局有
        無指認丁○○就是你看到的那個穿紅衣黑褲之人，你回
        答是？）我以為檢察官問的是穿紅衣黑褲，所以我才說
        是。我沒有認出臉來」等語（見本院卷第83至84頁）。
        參以證人戊○○於本院審理中證述：被害人的小孩（指
        證人乙○○）說紅色的車子及竊賊其中1人的衣服，沒
        有認面孔等語在卷可查（見本院卷第91、92頁）。由上
        可知，證人乙○○目擊1部紅色自小客車停留住宅門前
        ，但無法確定車號、車型、車款是否與被告2人所搭乘
        之車號SA-5589號自小客車相同，另坐上該紅色自小客
        車之2名男子，其中1人身穿紅衣黑褲，另1人身穿白色
        上衣，且證人乙○○於警詢、偵訊中均未指認出被告與
        竊賊之面孔是否相符，僅指認出被告丁○○之衣服顏色
        相符等情，應堪認定。
    ３、再觀諸證人戊○○於本院審理中提出到達車禍現場時所
        拍攝之被告丙○○照片內容（見本院卷第109至121頁）
        ，可知被告丙○○於案發當日即95年7月14日所穿著之
        衣物為黑色上衣、深色長褲，而證人乙○○所看見竊賊
        之上衣顏色，均非黑色，況證人乙○○僅在100公尺距
        離目擊竊賊離去，難認證人乙○○會將黑色、白色之對
        比色嚴重錯認，從而，證人乙○○所目擊之2名竊賊，
        是否確為本案被告2人，尚有存疑，自不得依據證人乙○○之證詞，作為被告2人不利之認定。
    ４、至告訴人指訴：係被告2人破壞住宅大門，竊取金戒指1
        個、現金14萬5千元云云，經查：
        (1)證人即告訴人究竟有無持有金戒指1個、現金14萬5千
          元部分，因證人即告訴人始終未提出尚未遭竊之金單
          、領取現金來源之相關資料供本院查證告訴人持有金
          戒指1個、現金14萬5千元之事實，已屬可疑，先予敘
          明。
        (2)又證人即告訴人於本院審理中證述：我有叫警員對被
          告2人搜身，警察有搜身，但是沒有找到我的現金、
          金戒指1個；警察有搜過車子，也沒有找到撬開門鎖
          的工具等語（見本院卷第66頁）。核與證人戊○○於
          本院審理中證述：車禍發生後，將被告2人帶回新豐
          分駐所就對被告2人搜身，並未在被告2人身上查獲14
          萬5千元、金戒指。有搜車號SA-5589號自小客車，沒
          有搜到14萬5千元、金戒指，也沒有搜到可以撬開鐵
          門的工具等語相符（見本院卷第89、90頁）。且證人
          即警員己○○為找尋告訴人所指之現金、金戒指，特
          地就車號SA-5589號自小客車之中央扶手、副駕駛座
          的行李箱、椅子下方、腳踏墊下方、椅縫、後行李箱
          、放置備胎位置等死角位置予以翻找，仍無所獲等情
          ，業據證人己○○於本院審理中證述歷歷在卷（見本
          院卷第96、97頁）。佐以被告2人駕車離開告訴人住
          宅10分鐘後發生車禍事件，證人戊○○獲報即前往車
          禍現場處理，證人己○○隨即前往支援，2位證人均
          未見被告2人有何丟擲物品之舉動，此據2位證人於本
          院審理中證述相符（見本院卷第91、96頁），而被告
          2人身上、車號SA-5589號自小客車上，均查無足供撬
          開告訴人住宅大門之工具或告訴人所指之金戒指1個
          、現金14萬5千元等物，是依本案之現存證據，尚難
          認定被告2人有攜帶兇器破壞告訴人住宅大門，侵入
          竊取金戒指1個、現金14萬5千元等犯行，至為灼然。
（五）綜上所述，本件事證已臻明確，被告丙○○侵入住宅及被
      告丁○○侵入住宅、竊取衣物等犯行，均堪予認定，自應
      依法予以論罪科刑。
二、論罪科刑
（一）核被告丙○○所為，係犯刑法第306條第1項之侵入住宅罪
      。
（二）核被告丁○○所為，係犯刑法第306條第1項之侵入住宅罪
      、同法第320條第1項之竊盜罪。雖公訴意旨認被告丁○○
      持不詳兇器撬開告訴人住宅大門入內竊盜，惟依本案事證
      ，尚無足證明被告丁○○於竊取告訴人衣物時，有攜帶兇
      器撬開告訴人大門犯行，已如前述，從而，公訴人以被告
      丁○○所為係犯刑法第321條第1項第3款之攜帶兇器竊盜
      罪，尚有未洽，惟起訴之犯罪事實相同，爰依法變更起訴
      法條。
（三）被告2人就侵入住宅罪部分，有犯意之聯絡及行為之分擔
      ，為共同正犯。另公訴人認被告丁○○、丙○○就竊盜罪
      部分為共同正犯關係，亦屬未洽（理由詳下述無罪部分）
      ，併此敘明。
（四）被告丙○○前於87年間，因偽造文書案件，經本院竹北簡
      易庭以87年度竹北簡字第316號判處有期徒刑3月、諭知易
      科罰金折算標準，經本院於89年5月5日以89年度簡上字第
      28號駁回上訴確定，並於92年3月7日易科罰金執行完畢等
      情，有臺灣高等法院被告前案紀錄表、臺灣新竹地方法院
      檢察署刑案資料查註紀錄表附卷可佐，被告前受有期徒刑
      之執行完畢後，其於5年以內故意再犯本件有期徒刑以上
      之罪，為累犯，依刑法第47條第1項之規定，加重其刑。
（五）被告丁○○所犯上開2罪，犯意各別，行為互殊，且犯罪
      構成要件不同，應予分論併罰。
（六）爰審酌被告丙○○雖與告訴人為舊識，然被告2人既未經
      告訴人或其家人之允許，自不得無故侵入告訴人與家人居
      住之住宅內，侵害告訴人居住之安寧，被告2人所為，已
      屬不該。又被告丁○○另著手竊取告訴人所有之毛毯1條
      、衣物數件、蛋糕刀1把、衛生紙數包、藝術品，侵害告
      訴人之財產權，並審及被告丁○○所得財物價值非鉅，侵
      害告訴人法益程度、告訴人所生損害程度，暨被告2人否
      認犯行等一切情狀，各量處如主文所示之刑，並均諭知易
      科罰金之折算標準。
丙、無罪部分
一、公訴意旨另以：被告丙○○與被告丁○○共同基於意圖為自
    己不法所有之犯意聯絡，於95年7月14日下午5時許，共同在
    告訴人甲○○位於新竹縣新豐鄉中崙村164號住處內，持質
    地堅硬、客觀上足對人之生命、身體、安全構成威脅之不詳
    兇器，撬開告訴人住家大門後，入內竊取告訴人所有之金戒
    指1個、現金14萬5千元及衣物1批，得手後，由被告2人攜離
    現場，因認被告丙○○涉犯刑法第321條第1項第3款之攜帶
    兇器竊盜罪嫌。
二、按犯罪事實應依證據認定之，無證據不得認定犯罪事實。又
    不能證明被告犯罪者，應諭知無罪之判決，刑事訴訟法第15
    4條、第301條第1項分別定有明文。又事實之認定，應憑證
    據，如未能發現相當證據，或證據不足以證明，自不能以推
    測或擬制之方法，為裁判基礎（最高法院40年臺上字第86號
    判例參照）；認定不利於被告之事實，須依積極證據，苟積
    極證據不足為不利於被告之事實認定時，即應為有利於被告
    之認定，更不必有何有利之證據（最高法院30年上字第816
    號判例參照）；且認定犯罪事實，所憑之證據，無論直接或
    間接證據，其為訴訟上之證明，須於通常一般之人均不致有
    所懷疑，而得確信其為真實之程序者，始得據之為有罪之認
    定，倘其證明尚未達到此一程度，而有合理性懷疑之存在時
    ，即無從為有罪之認定（最高法院76年台上字第4986號判例
    參照）。次按刑事訴訟法第161條已於91年2月8日修正公布
    ，其第1項規定：檢察官就被告犯罪事實，應負舉證責任，
    並指出證明之方法。因此，檢察官對於起訴之犯罪事實，應
    負提出證據及說服之實質舉證責任。倘其所提出之證據，不
    足為被告有罪之積極證明，或其指出證明之方法，無從說服
    法院以形成被告有罪之心證，基於無罪推定之原則，自應為
    被告無罪判決之諭知（最高法院92年台上字第128號判例參
    照）。
三、公訴人認被告丙○○涉犯刑法第321條第1項第3款之攜帶兇
    器竊盜罪嫌，係以告訴人甲○○於警詢、偵查中之指訴、證
    述。證人乙○○於警詢、偵查中之證述。現場查獲照片共4
    張。甲○○前開住家大門照片4張。被告丙○○於警詢及偵
    查中之供述。被告丁○○於警詢及偵查中之供述為其論據。
四、訊據被告丙○○堅詞否認竊盜犯行，辯稱：95年7月14日傍
    晚5點多，我是剛好要祭拜我大哥，經過告訴人住家，我有
    喝一些維士比，我想要借廁所，還沒有到之前，有1台紅色
    的車子剛剛開走，去的時候大門都開開的，我進門時有喊門
    沒有人回應，我就直接到廁所，直到我上完廁所出來，我的
    朋友丁○○說「房間為何這麼亂有無人居住」，我說「有」
    。我上完廁所後，我就看房間一下，房間的燈是亮的，且有
    遭翻箱倒櫃，我肚子痛，改由丁○○開車去祭拜我大哥，沒
    有多久，發生車禍，警察就來了，丁○○受傷，我從後座就
    把丁○○推開，我坐到駕駛座，車子還是沒有辦法動，等警
    察來處理，到了警察局沒有多久，甲○○就來備案。我有跟
    甲○○說「我剛剛去你家，你家怎麼被颱風掃過」，還有問
    甲○○「有無住在那裡」，他說「有」。甲○○還有叫他兒
    子來指證我們，他兒子也說不是我們，我們兩人全身都被搜
    過，也沒有他們說的金戒指或是14萬元，但是車上真的有他
    們的衣服。從頭到尾我都不知道丁○○有拿甲○○家裡的衣
    服，偷衣服的事與我無關等語。
五、經查：
（一）承前所述，告訴人住宅大門遭破壞及金戒指1個、現金14
      萬5千元遭竊等情，自不得以證人乙○○之證詞作為被告2
      人不利之認定，且依據本案之現存事證，尚無足認定為被
      告2人所為，先予敘明。
（二）被告丁○○竊得告訴人所有之毛毯1條、衣物數件、蛋糕
      刀1把、衛生紙數包、藝術品後，堆置在車號SA-5589號自
      小客車後座內，業據被告丁○○於本院審理中以證人證述
      綦祥（見本院卷第143頁），嗣經警在該車後座起獲上開
      贓物，亦為被告丙○○所不爭執，堪認為真。
（三）公訴人以被告丙○○上車後坐在後座，理應看見被告丁○○竊得之贓物，業據被告丙○○所否認在卷。另按共犯之
      成立，除共同實施犯罪行為者外，其就他人之行為負共犯
      之責者，以有意思聯絡為要件，若事前並未合謀，實施犯
      罪行為之際，又係出於行為者獨立之意思，即不負共犯之
      責（最高法院19年上字第694號判例參照）。查本案證人
      即被告丁○○於本院審理中證述：沒有向被告丙○○告知
      拿取告訴人衣物之事，亦不知道被告丙○○上車後有無看
      到後座堆置之贓物等語在卷（見本院卷第143頁），尚無
      足認定被告丙○○在被告丁○○竊取衣物前，有何竊盜之
      犯意聯絡，從而，被告2人間既無竊盜之犯意聯絡，被告
      丙○○亦無拿取衣物之行為分擔，縱認被告丙○○事後進
      入車號車號SA-5589號自小客車後座而看見、知悉被告丁○○竊得衣物1批，不得論以事後共犯關係甚明。
（四）綜上所述，本案尚無證據足資認定被告丙○○於進入告訴
      人住宅前，已與被告丁○○具有竊盜之犯意聯絡，亦無竊
      盜之行為分擔，自難以竊盜罪相繩。此外，復查無其他積
      極切確之證據足資證明被告丙○○有何竊盜之犯行，既不
      能證明被告丙○○犯竊盜罪，是揆諸前揭判例之意旨，自
      應就此部分諭知被告丙○○無罪之判決。
三、據上論斷，應依刑事訴訟法第299條第1項前段、第300條、
    第301條第1項，刑法第28條、第306條第1項、第320條第1項
    、第47條第1項、第41條第1項前段，刑法施行法第1條之1，
    判決如主文。
本案經檢察官張凱絜到庭執行職務。
中　　華　　民　　國　　96　　年　　3 　　月　　12　　日
                      刑事第一庭審判長法　官     賴淑敏
                                      法　官     李毓華
                                      法　官     黃美文
以上正本證明與原本無異。
如不服本判決應於收受本判決後10日內向本院提出上訴書狀，其
未敘述上訴理由者，並得於提起上訴後10日內向本院補提理由書
狀 (均須按他造當事人之人數附繕本)「切勿逕送上級法院」。
中　　華　　民　　國　　96　　年　　3 　　月　　12　　日
                                      書記官     陳怡芳
附錄本案論罪科刑所適用法條全文：
刑法第306條第1項：
無故侵入他人住宅、建築物或附連圍繞之土地或船艦者，處1年
以下有期徒刑、拘役或3百元以下罰金。
刑法第320條第1項：
意圖為自己或第三人不法之所有，而竊取他人之動產者，為竊盜
罪，處5年以下有期徒刑、拘役或5百元以下罰金。
